【裁判字號】    95,交聲,249
【裁判日期】    951023
【裁判案由】    違反道路交通管理處罰條例聲明異議
【裁判全文】
臺灣桃園地方法院交通事件裁定         95年度交聲字第249號
異  議  人
即受處分人  甲○○
原處分機關  交通部公路總局新竹區監理所
上列異議人因違反道路交通管理處罰條例案件，不服交通部公路
總局新竹區監理所中華民國95年5 月15日桃監裁罰字第裁52-Z00
000000號裁決書，聲明異議，本院裁定如下：
    主  文
原處分撤銷。
甲○○汽車駕駛人，駕駛汽車經測試檢定酒精濃度超過規定標準
，吊扣其駕駛執照壹年。
    理  由
一、原處分意旨略以：異議人即受處分人甲○○駕駛車號9133-D
    Z 號自用小貨車，於95年4 月30日晚間10時許，行經國道二
    號高速公路西向1 公里，為內政部警政署國道公路警察局第
    一警察隊舉發「駕駛人酒後駕車經警方攔查對行為人酒測，
    酒測值為1.02MG/L超過標準」之違規，爰依修正前道路交通
    管理處罰條例第35條第1 項第1 款之規定，處罰鍰新臺幣49
    ,500 元 ，並吊扣駕駛執照1 年。
二、聲明異議意旨略以：異議人酒後駕車之行為，業經臺灣桃園
    地方法院交通法庭判處拘役30日，如易科罰金，以300 元折
    算1 日，依「一事不二罰」之原則，不應再受處罰，為此聲
    明異議等語。
三、按行為後法律或自治條例有變更者，適用行政機關最初裁處
    時之法律或自治條例；但裁處前之法律或自治條例有利於受
    處罰者，適用最有利於受處罰者之規定，行政罰法第5 條定
    有明文，本件依行政罰法第5 條規定，自應適用行政機關最
    初裁處時之法律，即95年7月1日公布修正施行前道路交通管
    理處罰條例之規定論處，先予敘明。
四、次按汽車駕駛人飲用酒類或其他類似物後其吐氣所含酒精濃
    度超過每公升0.25克或血液中酒精濃度超過百分之0.05以上
    ，不得駕車；汽車駕駛人，駕駛汽車經測試檢定有酒精濃度
    超過規定標準者，處新臺幣15,000元以上60,000元以下罰鍰
    ，並當場移置保管其車輛及吊扣其駕駛執照1 年，道路交通
    安全規則第114 條第2 款，修正前道路交通管理處罰條例第
    35條第1 項第1 款分別定有明文。
五、另按行為人就其一行為同時觸犯刑事法律及違反行政法上義
    務規定而受處刑罰與行政秩序罰時，行政秩序罰與刑罰性質
    相同者不得併科，僅得就該行為為一次之法律評價，此即「
    一事不二罰原則」之法理。且95年2 月5 日施行之行政罰法
    第26條復規定「一行為同時觸犯刑事法律及違反行政法上義
    務規定者，依刑事法律處罰之。但其行為應處以其他種類行
    政罰或得沒入之物而未經法院宣告沒收者，亦得裁處之。前
    項行為如經不起訴處分或為無罪、免訴、不受理、不付審理
    之裁判確定者，得依違反行政法上義務規定裁處之。」，亦
    已將該法理予以明文規範。
六、經查，異議人對其於駕駛車號9133-DZ 號自用小貨車，於95
    年4 月30日晚間10時許，行經國道二號高速公路西向1 公里
    時，經警舉發酒後駕車並檢測其呼氣所含酒精濃達1.02MG/L
    之違規情事，並不爭執。而異議人因上開酒後駕車行為，復
    經本院以95年度桃交簡字第1394號刑事簡易判決判處拘役30
    日，如易科罰金，以300 元折算1 日確定，亦有該判決書及
    臺灣高等法院被告前案紀錄表各1 份在卷可按。準此，異議
    人酒醉駕車之行為顯同時觸犯刑法及違反行政法上義務，並
    經本院交通法庭依正當法律程序為刑事判決確定，揆諸前揭
    法條說明，裁處罰鍰部分自無從再適用行政罰之必要，原處
    分機關逕以異議人酒精濃度超過標準0.55MG/L，對其裁處罰
    鍰新臺幣49,500元，尚有未洽。至吊扣駕駛執照1 年部分，
    乃裁罰性之不利處分，其目的乃在嚇阻酒後駕車之不法行為
    ，維護道路交通用路權人之生命、身體之安全法益，依上開
    行政罰法第26條第1 項但書之規定，仍得裁處之。
七、綜上所述，異議人確有於上揭時、地駕駛汽車酒精濃度超過
    規定標準之違規行為，原處分機關依修正前道路交通管理處
    罰條例第35條第1 項第1 款之規定，裁處異議人罰鍰新臺幣
    49,500元，固非無見，然此部分顯與前揭行政罰法第26條第
    1 項所明文之「一事不二罰」規定有違，即不能認為允當。
    是本件異議為有理由，自應由本院將原處分撤銷，另為裁定
    如主文第2 項所示，以資適法。
八、據上論斷，應依道路交通管理處罰條例第87條第2 項，修正
    前道路交通管理處罰條例第35條第1 項第1 款，道路交通案
    件處理辦法第20條前段，裁定如主文。
中    華    民    國    95    年    10    月    23    日
                  交通法庭    法  官  魏于傑
以上正本證明與原本無異。
如不服本裁定，應於裁定送達後5 日內向本院提出抗告狀。
                              書記官  林怡君
中    華    民    國    95    年    10    月    30    日


司法院資訊處製作；財團法人民間司法改革基金會備份。
